【裁判字號】    91,聲判,11
【裁判日期】    920418
【裁判案由】    聲請交付審判
【裁判全文】
臺灣士林地方法院刑事裁定                          九十一年度聲判字第一一號
    聲  請  人  Ｇ○○
                天○○
                Ｓ○○
                Ｘ○○
                黃○○
                ａ○○
                Ｒ○○
                癸○○
                Ｃ○○
                Ｏ○○
                午○○
                Ａ○○
                甲○○
                辰○○
                宙○○
                Ｈ○○
                Ｉ○○
                申○○
                ｃ○○
                Ｑ○○
                Ｖ○○
                未○○
                Ｌ○○
                辛○○
                ｇ○○
                庚○○
                Ｄ○○
                己○○
                Ｐ○○
                ｂ○○
                玄○○
                酉○○
                ｄ○○
                戌○○
                乙○○
                丁○○○住台北市○○區○○街一七四號七樓
                Ｔ○○
                壬○○
                Ｂ○○
             (即高孔誠)
                Ｍ○○
                地○○
                Ｚ○○
                巳○○
                ｆ○○
                Ｅ○○
                宇  ○
                丑○○
                Ｋ○○
                ｅ○○
                Ｎ○○
                戊○○
                亥○○
                Ｗ○○
                子○○
                Ｙ○○○住台北縣汐止市○○街四七巷七號六樓
                卯○○
                Ｊ○○○住台北市○○路○段九八巷六號
                Ｆ○○
                丙○○
    共同代理人  吳啟孝律師
    被      告  寅○○
                Ｕ○○
右列聲請人等因告訴被告等詐欺案件，不服臺灣高等法院檢察署檢察長駁回再議之處
分（九十年度議字第三三八八、三三八九號）聲請交付審判，本院裁定如左：
    主  文
聲請駁回。
    理  由
一、按告訴人不服上級法院檢察署檢察長或檢察總長認再議為無理由而駁回之處分者
    ，得於接受處分書後十日內委任律師提出理由狀，向該管第一審法院聲請交付審
    判。法院認為交付審判之聲請不合法或無理由者，應駁回之。刑事訴訟法第二百
    五十八條之一、第二百五十八條之三第二項前段，分別定有明文。
二、本件聲請人等以被告寅○○、Ｕ○○二人涉犯詐欺罪，向臺灣士林地方法院檢察
    署檢察官提出告訴，經該檢察署檢察官分別於八十九年十二月二十五日及九十年
    一月三十一日為不起訴處分後（八十六年度偵字第一二○四三號、八十七年度偵
    字第一三○六、一五三五、一○六一三號、八十九年度偵字第六八六九、六八七
    ○號），聲請人不服，聲請再議，業經臺灣高等法院檢察署檢察長於九十一年二
    月四日，以九十一年度議字第三三八八、三三八九號處分書認聲請人再議無理由
    而駁回再議（處分書於九十一年四月二十四日送達聲請人之送達代收人），聲請
    人於收受上開駁回再議處分書後十日內，委任律師向本院聲請交付審判，程序上
    並無不符，合先敘明。
三、聲明異議意旨略以：
(一)聲請人前告訴案外人李宗賢及被告寅○○、Ｕ○○二人涉有詐欺犯行，經台灣士
    林地方法院檢察署處分不起訴後，經聲請人聲請再議，業據臺灣高等法院檢察署
    檢察長就李宗賢部分發回再議，惟就被告二人部分卻以未參與工程事務為由，駁
    回再議聲請，然被告二人與李宗賢就使林肯大郡房舍得以銷售出脫之詐欺犯罪計
    畫實施有所謀議，縱令未親身參與犯行，依共犯法理，仍應共負共犯罪責。
(二)上開高檢署檢察長發回李宗賢部分命續行偵查之理由，無非係以聲請人於再議聲
    請中所指陳「通常房屋建築銷售上，消費者所購買之不動產，通常固指建物本體
    ，惟契約銷售之範圍均涵蓋公有公共設施，則為一般事實，承購戶所購買且信其
    購買的決不單只是房子而已，房屋之公共設施，如擋土牆、格樑、道路、籃球場
    等等，亦均涵蓋其中；在集合社區住宅或通常公寓大廈，公有公共設施之安全建
    築之提供，亦為建築業者或代理銷售業者，銷受（售）時應行注意之安全事項，
    原檢察官認為林肯大郡毀損之主因，並非建築物本體發生結構問題，而係周遭擋
    土牆崩落，又李宗賢、盧正堯均知當地土方開挖，曾有崩落現象，建商刻意隱瞞
    沙頁岩地質之事實，消費者根本無從查知擋土牆之危險性，針對此一嚴重影響產
    品安全事項，李、盧二人仍執意開挖，顯有輕忽他人法益之安全，故擋土牆設計
    不良，自屬被告施用詐術吸引消費者購買之手段」等語為據，則高檢署檢察長既
    已認李宗賢涉有詐欺犯嫌，而對於林肯大郡邊坡擋土牆之建構，面對消費者之詢
    問，或業務銷售行為，李宗賢本於林肯大郡負責人之地位，與被告二人本別擔任
    林肯公司之要職，而進行業務銷售行為，並無二致，惟駁回再議處分竟仍以被告
    二人未直接參與工程事務，不成立犯罪為由，而為與李宗賢部分相異處置，實有
    違論理法則。
(三)按故意可分事前故意、事中故意及事後故意，聲請人於八十二年間訂約購買林肯
    大郡房地時，被告二人固無詐欺犯意，然擋土牆意外於八十六年間發生後，被告
    仍輕忽工程品質，繼續向聲請人收取分期付款，自不能謂被告非於訂立買賣契約
    後，施用詐術詐取聲請人之財物，原不起訴處分及駁回再議處分徒以預售屋買賣
    進度及被告之故意時點，逕為犯罪嫌疑不足之認定，自屬違法不當。
四、本院查：
(一)按新修正刑事訴訟法第二百五十八條之一規定告訴人得向法院聲請交付審判，係
    新增對於「檢察官不起訴或緩起訴裁量權」制衡之一種外部監督機制，法院僅就
    檢察官所為不起訴或緩起訴之處分是否正確加以審查，以防止檢察機關濫權，依
    此立法精神，同法第二百五十八條第三項規定法院審查聲請交付審判案件時「得
    為必要之調查」，其調查證據之範圍，自應以偵查中曾顯現之證據為限；而同法
    第二百六十條對於不起訴處分已確定或緩起訴處分期滿未經撤銷者得再行起訴之
    規定，其立法理由說明該條所謂不起訴處分已確定者，包括「聲請法院交付審判
    復經駁回者」之情形在內，是前述「得為必要之調查」，其調查證據範圍，更應
    以偵查中曾顯現之證據為限，不得就告訴人新提出之證據再為調查，亦不得蒐集
    偵查卷以外之證據，否則，將與刑事訴訟法第二百六十條之再行起訴規定，混淆
    不清，亦將使法院兼任檢察官而有回復「糾問制度」之虞；且法院裁定交付審判
    ，即如同檢察官提起公訴使案件進入審判程序，是法院裁定交付審判之前提，必
    須偵查卷內所存證據已符合刑事訴訟法第二百五十一條第一項規定「足認被告有
    犯罪嫌疑」檢察官應提起公訴之情形，亦即該案件已經跨越起訴門檻，否則，縱
    或法院對於檢察官所認定之基礎事實有不同判斷，但如該案件仍須另行蒐證偵查
    始能判斷應否交付審判者，因交付審判審查制度並無如同再議救濟制度得為發回
    原檢察官續行偵查之設計，法院仍應依同法第二百五十八條之三第二項前段規定
    ，以聲請無理由裁定駁回，合先敘明。
(二)聲請人前向台灣士林地方法院檢察署告訴被告二人涉嫌詐欺罪犯行，業據台灣士
    林地方法院檢察署於八十七年偵字第一三○六號、第一五三五號、八十九年度偵
    字六八七○號不起訴處分書中詳敘：「訊據被告寅○○、Ｕ○○二人堅決否認有
    參與剷除二、三邊坡之決定，所辯核與李宗賢與盧正堯多次自白相符，此外復查
    無其二人有參與工程決定之確切證據，自不得以其二人分別為第二區與第五區之
    名義上起造人，即推定其二人有參與剷除邊坡之決定。」及臺灣高等法院檢察署
    於九十年度議字第三三八八、三三八九號處分書中敘明：被告李宗賢與盧正堯（
    系爭房屋建築師）二人主導林肯大郡全部工程事務，已另行發回續行偵查有無詐
    欺犯行外，其餘被告寅○○、Ｕ○○等人均未參與工程事務等語，均認被告二人
    並無詐欺犯嫌可言，並經本院核閱上開偵查全卷，查明案外人即同案被告李宗賢
    供承：「（問：你們開發案及申請建照執照等事寅○○有無參與）沒有，她只負
    責售屋。」（見八十六年度偵字第八九○五號卷第三百十六頁正面）及同案被告
    盧正堯供承：「（問：關於工程之問題，林肯方面都由何人出面與你商討）是李
    宗賢。」、「（問：寅○○與Ｕ○○有無與你討論工程上之問題）沒有，據我所
    知，他們負責銷售方面」、「（問：關於二、三區旁擋土牆施作問題，你有無與
    寅○○或Ｕ○○商討過）沒有。工地現場是林建國與我接洽、行政業務由林傳銘
    ，至於工程本身都是由李宗賢與我商討。」（見上開偵卷第四九二頁背面、第四
    九三頁背面）等語一致無訛，足認被告二人確無實際參與工程施作，是以，縱令
    被告二人負責系爭房地銷售，在查無其他積極證據可資佐證下，殊難依此逕認渠
    二人於事後房屋興建中，同與實際參與工程之李宗賢明知系爭工程施工時曾經發
    生影響於房屋安全之事件，並據此推論被告二人有與其他同案被告共謀向客戶隱
    瞞上情並繼續收受房屋款項之詐欺犯意聯絡，聲請意旨徒以被告二人從事銷售房
    屋之行為即應明知工程施作過程中之瑕疵，並進而推論渠等主觀上之詐欺「事後
    故意」，尚非有據。又偵查機關於駁回再議處分書中，針對處分被告二人詐欺罪
    嫌不足及將另同案被告李宗賢處分發回續行偵查之相異處置，已明確交待係著眼
    渠等在有無參與工程事務此一涉及詐欺犯行認定之重要之點上有所不同所致，當
    無聲請人所稱違背論理法則之違誤，是原處分認事用法均無不當，本案尚難認已
    達起訴之門檻，本件聲請交付審判意旨對於原處分指摘並求予審判，均無足採，
    依前揭說明，本件聲請人聲請交付審判，為無理由，應予駁回。
據上論斷，依刑事訴訟法第二百五十八條之三第二項前段，裁定如主文。
中      華      民      國    九十二    年      四      月    十八      日
                                        臺灣士林地方法院刑事第四庭
                                            審判長法  官  謝  靜  恒
                                                  法  官  趙  文  卿
                                                  法  官  吳  祚  丞
右正本證明與原本無異。
本裁定不得抗告。
                                                  書記官  林  立  原
中      華      民      國    九十二    年      四      月   二十一     日


司法院資訊處製作；財團法人民間司法改革基金會備份。
